臺灣雲林地方法院刑事判決
110年度金訴字第76號
公  訴  人  臺灣雲林地方檢察署檢察官
被      告  王惠瑩


上列被告因詐欺案件，經檢察官提起公訴（110 年度偵字第2707
號），本院判決如下：
    主      文
王惠瑩犯如附表所示之各罪，各處如附表所示之刑。應執行有期
徒刑捌月，如易科罰金，以新臺幣壹仟元折算壹日。緩刑貳年，
緩刑期間付保護管束，並應按如附件（本院110 年度附民字第28
2 號和解筆錄）所示內容支付損害賠償，及應於本判決確定後陸
個月內，接受法治教育課程貳場次。
    事實及理由
壹、犯罪事實
    王惠瑩明知社會上詐欺案件層出不窮，依其社會生活經驗，
    可認識無故徵求他人金融帳戶之帳號，並要求協助轉匯來源
    不明之款項者，極可能為從事詐欺犯罪者遂行詐欺犯罪，以
    藉此避免檢警查緝之手段，亦能認識無故匯入其帳戶內之金
    錢為詐欺犯罪之款項之可能性甚高，如將該些款項轉匯至他
    人所指定之金融帳戶，即屬分擔詐欺犯罪之實施，竟於民國
    109 年11月初某日，在Facebook社群平臺「青年就業貸款社
    團」，與年籍資料不詳、自稱「隨遇而安」之成年詐欺成員（
    下稱詐欺成員）接觸，雙方談妥由王惠瑩提供其所申辦之中
    國信託商業銀行帳號000000000000號帳戶(下稱本案帳戶)之
    帳號給詐欺成員，並為詐欺成員將匯入本案帳戶內之款項轉
    匯至其他金融帳戶，其可因此而每日獲取新臺幣（下同）2 
    千至3 千元之報酬。雙方謀議既定，王惠瑩即意圖為自己不
    法之所有，與詐欺成員共同基於詐欺取財之各別犯意聯絡，
    由王惠瑩將本案帳戶之帳號提供給詐欺成員。詐欺成員於取
    得本案帳戶之帳號後，即分別向陳慶典、葉力維、趙偉喬施
    以如附表所示之詐術，使其等均陷於錯誤，而於附表所示之
    時間，將附表所示之金額匯至本案帳戶內，王惠瑩再依詐欺
    成員之指示，將陳慶典、葉力維、趙偉喬所匯入之款項，再
    轉匯至詐欺成員所指定之其他金融帳戶，並因此獲取總計1 
    萬1 千元之報酬。嗣陳慶典、葉力維、趙偉喬發覺有異，始
    報警循線查悉上情。
貳、程序部分
    被告以外之人於審判外之陳述，雖不符刑事訴訟法第159 條
    之1 至之4 之規定，而經當事人於審判程序同意作為證據，
    法院審酌該言詞陳述或書面陳述作成時之情況，認為適當者
    ，亦得為證據；當事人、代理人或辯護人於法院調查證據時
    ，知有第159 條第1 項不得為證據之情形，而未於言詞辯論
    終結前聲明異議者，視為有前項之同意，刑事訴訟法第159
    條之5 定有明文。又刑事訴訟法第159 條之5 立法意旨，在
    於確認當事人對於傳聞證據有處分權，得放棄反對詰問權，
    同意或擬制同意傳聞證據可作為證據，屬於證據傳聞性之解
    除行為，如法院認為適當，不論該傳聞證據是否具備刑事訴
    訟法第159 條之1 至第159 條之4 所定情形，均容許作為證
    據，不以未具備刑事訴訟法第159 條之1 至第159 條之4 所
    定情形為前提。此揆諸「若當事人於審判程序表明同意該等
    傳聞證據可作為證據，基於證據資料愈豐富，愈有助於真實
    發見之理念，此時，法院自可承認該傳聞證據之證據能力」
    立法意旨，係採擴大適用之立場。蓋不論是否第159 條之1
    至第159 條之4 所定情形，抑當事人之同意，均係傳聞之例
    外，俱得為證據，僅因我國尚非採澈底之當事人進行主義，
    故而附加「適當性」之限制而已，可知其適用並不以「不符
    前四條之規定」為要件（最高法院104 年度第3 次刑事庭會
    議決議參照）。本案判決所引用具傳聞性質之各項證據資料
    ，業據被告王惠瑩於本院行準備程序時，就檢察官所提證據
    之證據能力均表示不爭執，且同意當作證據使用，復經本院
    於審判期日依法踐行調查證據程序，檢察官、被告於言詞辯
    論終結前，亦均未聲明異議。本院審酌上情，認上開證據資
    料製作時之情況，尚無違法不當及證明力明顯過低之瑕疵，
    亦認為以之作為證據應屬適當，依上開規定，應認有證據能
    力。其餘資以認定被告犯罪事實之非供述證據，查無違反法
    定程序取得之情形，亦均具有證據能力。
參、認定犯罪事實所憑之證據及理由
    上開犯罪事實，業據被告坦承不諱（本院卷第31、32、54頁
    ），核與證人即告訴人陳慶典（警卷第129 至131 頁）、葉
    力維（警卷第185 至188 頁）、趙偉喬（警卷第233 至237 
    頁）證述之內容一致，並有告訴人陳慶典提供之合作金庫銀
    行自動櫃員機交易明細表（警卷第179 頁）、告訴人陳慶典
    之臺南市政府警察局新營分局中山路派出所受理刑事案件報
    案三聯單、受理各類案件紀錄表、受理詐騙帳戶通報警示簡
    便格式表、金融機構聯防機制通報單、內政部警政署反詐騙
    諮詢專線紀錄表（警卷第139 至145 、157頁）、告訴人葉
    力維提供之永豐銀行帳戶存摺封面及內頁交易明細（警卷第
    205 頁）、告訴人葉力維提供之匯款交易明細翻拍照片（警
    卷第217 頁）、告訴人葉力維提供之JOBS網站平臺翻拍照片
    4 張（警卷第215 、219 至221 頁）、告訴人葉力維之臺北
    市政府警察局大安分局和平東路派出所陳報單、受理各類案
    件紀錄表、受理刑事案件報案三聯單、受理詐騙帳戶通報警
    示簡便格式表、內政部警政署反詐騙諮詢專線紀錄表（警卷
    第193 至197 、201 至204 頁）、告訴人趙偉喬提供之匯款
    交易明細翻拍照片（警卷第239 頁）、告訴人趙偉喬之高雄
    市政府警察局鳳山分局過埤派出所陳報單、受理各類案件紀
    錄表、受理刑事案件報案三聯單、受理詐騙帳戶通報警示簡
    便格式表、金融機構聯防機制通報單、內政部警政署反詐騙
    諮詢專線紀錄表（警卷第251 至255 、269 、277 至278 、
    281 頁）、被告提供其與暱稱「隨遇而安」之LINE通訊軟體
    對話紀錄翻拍照片（警卷第13頁）、被告提供之指定匯款帳
    戶資料（警卷第15至21頁）、中國信託商業銀行股份有限公
    司110 年1 月20日中信銀字第110224839015859 號函所檢附
    被告之開戶資料及本案帳戶之交易明細（警卷第23至30頁）
    存卷為憑，可徵被告上揭任意性自白與事實相符，應足採信
    。本案事證明確，被告犯行洵堪認定，應予依法論科。
肆、論罪科刑
一、核被告就附表編號1 至3 所載之犯罪事實，皆係犯刑法第33
    9 條第1 項之詐欺取財罪。
二、被告就附表編號1 至3 所示詐欺取財犯行，被告與詐欺成員
    有犯意聯絡及行為分擔，應論以共同正犯。
三、被告就附表編號1 至3 所為之3 次詐欺取財犯行，犯意有別
    ，行為互殊，應予分論併罰。
四、爰以行為人責任為基礎，審酌被告雖非向告訴人陳慶典、葉
    力維、趙偉喬實施詐術之人，然其提供金融帳戶並轉匯告訴
    人等所匯入之款項，均已分擔詐欺犯罪之實施，所為誠屬不
    該，然考量被告於從事本案詐欺犯行前，並無何刑事犯罪之
    前科，此有臺灣高等法院被告前案紀錄表在卷可佐，可信被
    告素行非劣；又其從事本案詐欺犯行之獲利甚微，且犯後終
    能坦承犯行，並與告訴人陳慶典、葉力維達成和解，此有和
    解筆錄在卷可參（本院卷第65至68頁），足信被告犯後有所
    悔悟，並積極彌補告訴人陳慶典、葉力維因本案所受之損害
    ，自得據此對被告之刑度為有利之認定。另外，被告雖未與
    告訴人趙偉喬達成和解，然被告已表達願意與告訴人趙偉喬
    和解，並賠償其所受之損害，而告訴人趙偉喬經合法通知而
    未到庭，有卷附本院送達證書（本院卷第41頁）、刑事報到
    單（本院卷第49頁）可參，足見被告於本案發生後，並無管
    道與告訴人趙偉喬洽談和解事宜，惟此一無法和解之不利益
    ，並非可歸責於被告之事由所致，自不能全令被告承擔。兼
    衡被告自陳為高職肄業之智識程度，已婚，育有1 名6 歲、
    1 名9 個月之子女，家庭成員有公婆、丈夫、丈夫之兄弟姊
    妹及祖母，目前在家照顧小孩，所以沒有收入之家庭生活經
    濟狀況，並考量檢察官對被告刑度之意見，告訴人陳慶典、
    葉力維則均於和解程序表示願意原諒被告，並給予其緩刑之
    機會，此觀和解筆錄自明（本院卷第65、67頁）等一切情狀
    ，分別量處如附表所示之刑，並定其應執行刑如主文所示，
    及就所宣告如附表所示之刑及所定之應執行刑，均諭知易科
    罰金之折算標準，以資懲儆。
五、被告前未曾因故意犯罪受有期徒刑以上刑之宣告，有臺灣高
    等法院被告前案紀錄表附卷可稽，被告在歷經此次偵、審程
    序後，當知所警惕，且前已論及，被告業與告訴人陳慶典、
    葉力維達成和解，顯可見被告對本案犯行深表悔意，雖然被
    告於本案言詞辯論終結前，未能與告訴人趙偉喬達成和解並
    賠償其損害，然此一未能和解之不利益，不能全歸由被告承
    擔；況且，告訴人陳慶典、葉力維也都同意給予被告緩刑之
    機會，亦如前述，是本院認被告經此偵查及審判程序後，對
    其所宣告之刑，應以暫不執行為適當，爰依刑法第74條第1 
    項第1 款之規定，併予宣告緩刑2 年，以啟自新。又按緩刑
    宣告，得斟酌情形，命犯罪行為人向被害人支付相當數額之
    財產或非財產上之損害賠償，刑法第74條第2 項第3 款亦有
    明文，為確保被告於緩刑期間，能對告訴人陳慶典按如附件
    所示之和解筆錄履行賠償（告訴人葉力維部分已當庭給付完
    畢），以確實收緩刑之功效，同時也為使被告對自身行為有
    所警惕，重建其正確法治觀念，爰依前揭規定，併諭知被告
    應依附件所示和解筆錄之內容，對告訴人陳慶典履行賠償義
    務，及依刑法第74條第2 項第8 款規定，併諭知被告應按主
    文所示之方式，於本判決確定後6 個月內，接受法治教育課
    程2 場次，另依刑法第93條第1 項第2 款之規定，宣告於緩
    刑期間內付保護管束，俾能由觀護人予以適當督促，以防其
    再犯，並用以自新。倘被告未遵循本院諭知之緩刑期間所定
    負擔而情節重大者，檢察官得依刑事訴訟法第476 條及刑法
    第75條之1 第1 項第4 款之規定，聲請撤銷本案緩刑之宣告
    ，併予敘明。
伍、沒收部分 
    被告本案與詐欺成員共同實施詐欺取財之犯行，總計獲取1
　　萬1 千元之利益（本院卷第59頁），核屬本案詐欺取財之犯
    罪所得，且未據扣案，本應宣告沒收及追徵價額，惟考量被
    告與告訴人陳慶典、葉力維達成和解之金額分別為3 萬元、
    2 千元，此有如附件所示之和解筆錄可證，遠超出其本案之
    犯罪所得，應足以剝奪被告因從事本案詐欺犯行之不法利得
    ，可達沒收制度剝奪被告犯罪利益之立法目的，倘若本院仍
    就被告之犯罪所得再予宣告沒收及追徵價額，將使被告受有
    財產上雙重剝奪之不利益，亦有礙告訴人陳慶典、葉力維上
    開和解債權之實現，應認有過苛之虞，爰依刑法第38條之2 
    第2 項規定，不予宣告沒收或追徵。    
陸、不另為無罪諭知部分　　
一、公訴意旨另以：被告提供本案帳戶之帳號給詐欺成員，及受
    詐欺成員指示，將告訴人陳慶典、葉力維、趙偉喬因受詐欺
    而匯至本案帳戶內之金錢，再轉匯至詐欺成員所指示金融帳
    戶內之行為，已構成掩飾、隱匿詐欺犯罪所得之要件，核屬
    洗錢防制法之一般洗錢行為。因認被告本案所為，亦涉犯洗
    錢防制法第2 條第2 款、第14條第1 項之一般洗錢罪等語。
二、按「本法所稱洗錢，指下列行為：二、掩飾或隱匿特定犯罪
    所得之本質、來源、去向、所在、所有權、處分權或其他權
    益者。」、「有第2 條各款所列洗錢行為者，處7 年以下有
    期徒刑，併科新臺幣5 百萬元以下罰金。」洗錢防制法第2
    條第2 款、第14條第1 項分別定有明文。洗錢防制法第14條
    第1 項之洗錢罪，既以行為人有洗錢防制法第2 條所列各款
    之洗錢行為作為犯罪構成要件，若洗錢行為之態樣為洗錢防
    制法第2 條第2 款所規範者，自以行為人主觀上已認識其行
    為係對特定犯罪所得之來源、去向等加以掩飾或隱匿，並本
    於此一認識而實行掩飾或隱匿行為，且其行為在客觀上亦須
    足以掩飾或隱匿特定犯罪所得之去向、所在等，始能論以該
    罪，此乃當然之理。查被告將本案帳戶之帳號交給詐欺成員
    ，供詐欺成員使用作為收取詐欺款項之工具，被告於收得詐
    欺款項後，並非以足以製造金流斷點之現金提領方式，將本
    案告訴人陳慶典等人受詐欺之款項交給不詳詐欺成員，而是
    依指示，將告訴人陳慶典等人因受詐欺而匯至本案帳戶內之
    金錢，再轉匯至詐欺成員所指定之金融帳戶內，則關於此些
    詐欺犯罪所得之去向、所在，自可透過受匯入之金融帳戶進
    行追索，此觀本案帳戶之歷史交易明細資料（警卷第27至30
    頁），均有逐筆記載被告依詐欺成員指示所轉匯入款之金融
    帳戶帳號，即可見得，自無以認定被告主觀上對於其把本案
    詐欺犯罪所得轉匯入其他金融帳戶之行為，將掩飾或隱匿其
    去向、所在一節有所認識，客觀上亦難認此等轉匯入款至其
    他金融帳戶之行為，能掩飾或隱匿本案詐欺犯罪所得之去向
    、所在。從而，被告本案行為尚與一般洗錢罪之構成要件有
    間，自不得以該罪之刑責相繩。
三、依上說明，本院認被告所為，並未製造金流斷點，就本案詐
    欺犯罪所得尚無掩飾或隱匿之情形，核與洗錢防制法第2 條
    第2 款之要件有間，應不構成洗錢防制法第14條第1 項之罪
    ，惟此部分若成立犯罪，與上開有罪部分屬於想像競合犯之
    裁判上一罪關係，爰就被告涉犯洗錢罪嫌部分不另為無罪之
    諭知。
據上論斷，應依刑事訴訟法第299 條第1 項前段，刑法第28條、
第339 條第1 項、第51條第5 款、第41條第1 項前段、第8 項、
第74條第1 項第1 款、第2 項第3 款、第8 款、第93條第1 項第
2 款，刑法施行法第1 條之1 第1 項，判決如主文。
本案經檢察官朱啓仁提起公訴，檢察官謝宏偉到庭執行職務。
中　　華　　民　　國　　110 　年　　10　　月　　27　　日
                  刑事第八庭  審判長法  官   黃偉銘
　　　　　　　　　　　
　　　　　　　　　　　              法  官   蕭孝如
　　　　　　　　　　　
　　　　　　　　　　　              法  官   陳育良
以上正本證明與原本無異。
如不服本判決應於收受判決後 20 日內向本院提出上訴書狀，並
應敘述具體理由；其未敘述上訴理由者，應於上訴期間屆滿後20
 日內向本院補提理由書（均須按他造當事人之人數附繕本）。
「切勿逕送上級法院」。
告訴人或被害人不服本判決，應具備理由請求檢察官上訴，及上訴期間之計算係以檢察官收受判決正本之日期為準。「切勿逕送上級法院」。　　　　　　　　　　　　　　　　　　
                                   書記官    王姵珺
中　　華　　民　　國　　110 　年　　11　　月　　1 　　日
附錄本案論罪科刑法條全文
中華民國刑法第339 條
意圖為自己或第三人不法之所有，以詐術使人將本人或第三人之
物交付者，處5 年以下有期徒刑、拘役或科或併科50萬元以下罰
金。
以前項方法得財產上不法之利益或使第三人得之者，亦同。
前二項之未遂犯罰之。　　　　　　　　　　　　　　　　　　

附表：詐欺集團詐騙方式及過程 
編號 告訴人 遭詐騙情節 匯款時間 匯款金額（新臺幣）及匯入帳戶 罪名及宣告刑   1 陳慶典 詐欺成員於109 年11月26日下午5 時48分許，透過JOBS APP 平臺向陳慶典佯稱：如透過該平臺對Tik Tok內之影片點擊關注按讚，即可獲取報酬，如欲增加報酬，須儲值會費以提高會員等級云云，致陳慶典陷於錯誤。 109年11月28日中午12時38分許 匯款3 萬元至王惠瑩之本案帳戶 王惠瑩共同犯詐欺取財罪，處有期徒刑伍月，如易科罰金，以新臺幣壹仟元折算壹日。    2 葉力維 詐欺成員於109 年11月29日，透過JOBS APP 平臺向葉力維佯稱：如透過該平臺在抖音平臺按讚，即可獲取報酬，如欲增加報酬，須儲值會費以提高會員等級云云，致葉力維陷於錯誤。 109年11月29日上午11時3分許（起訴書誤載為上午11時1 分許） 匯款2 千元至王惠瑩之本案帳戶 王惠瑩共同犯詐欺取財罪，處有期徒刑參月，如易科罰金，以新臺幣壹仟元折算壹日。    3 趙偉喬 詐欺成員於109 年11月29日，透過JOBS APP 平臺向趙偉喬佯稱：如透過該平臺在所指定之抖音影片按讚，即可獲取報酬，如匯款加入平臺之合夥人，亦可獲取報酬云云，致趙偉喬陷於錯誤。 109年11月29日中午12時27分（起訴書誤載為晚間7 時許） 匯款5 千元至王惠瑩之本案帳戶 王惠瑩共同犯詐欺取財罪，處有期徒刑肆月，如易科罰金，以新臺幣壹仟元折算壹日。